臺灣高等法院高雄分院刑事判決　　　　　　　　　　九十年度交上易字第三一六號
　　上　訴　人　台灣高雄地方法院檢察署檢察官
　　被　　　告　乙○○
　　輔　佐　人　甲○○
右上訴人因過失致死等案件，不服台灣高雄地方法院九十年度交易字第二七０號中華
民國九十年十月十六日第一審判決（起訴案號：台灣高雄地方法院檢察署九十年度偵
字第六０七四號），提起上訴，本院判決如左：
    主  文
原判決撤銷。
乙○○因過失致人於死，處有期徒刑捌月。
    事  實
一、乙○○考領有合格重型機車駕駛執照，於民國九十年三月二十日中午十二時許，
    騎乘車號ＸＴＰ─九五三號重型機車，沿高雄市前金區○○○路由東往西方向行
    駛，於同日中午十二時三十分許，途經七賢二路與自強一路口時，應注意在市區
    道路行車速度不得超過四十公里，及汽車行駛時，駕駛人應注意車前狀況，並隨
    時採取必要之安全措施，而當時天候晴朗，有日間自然光線，路面乾燥、無缺陷
    、亦無障礙物，且視距良好，並無不能注意之情形，竟疏未注意車前之人車動態
    ，且以時速約四十至五十公里之速度超速行駛，適丙○○及黃月華二人站在前開
    交岔路口西北側之第二、三格斑馬線之間等綠燈，乙○○未注意丙○○、黃月華
    二人站立在前，猶向前疾駛，其所騎乘之重型機車車頭先撞上丙○○後，再撞上
    黃月華，丙○○、黃月華分別倒地，致丙○○受有左腓骨骨折、左膝挫傷及頸部
    扭傷之傷害，而黃月華則受有頭部外傷（約十×七公分）、前胸部、腹部皮下溢
    血、前小腿溢血之傷害，黃月華經送醫急救後，延至九十年三月二十四日零時五
    十分許，因顱內出血傷重不治死亡。乙○○於肇事後，先隨救護車將黃月華送至
    醫院，並於當日十六時許，與丙○○一同前往高雄市政府警察局新興分局前金派
    出所，在其上開犯行未為任何有偵查犯罪職權之公務員知悉前，當場向警員自承
    為肇事者，並接受裁判。
二、案經丙○○訴由高雄市政府警察局新興分局報請台灣高雄地方法院檢察署檢察官
    偵查起訴。
    理  由
一、訊據被告乙○○坦承於上開時地，以時速四十至五十公里之速度行駛，並撞及告
    訴人丙○○、被害人黃月華，致告訴人受傷及被害人死亡等事實不諱，惟辯稱：
    告訴人及被害人站在距離第七格斑馬線約一公尺處之馬路上，告訴人及被害人也
    有過失云云。經查：
(一)右揭事實，業據被告於警訊及偵查中坦承不諱，核與告訴人丙○○迭次於警訊、
    偵查、原審及本院審理中指訴之情節相符，證人即救護車司機陳榮豐於原審亦到
    庭證稱：我聽見路人喊叫及撞擊聲才趕過去現場，我到現場時看見被害人倒在斑
    馬線旁距離斑馬線約一公尺處，而該處距離路邊則約二、三格斑馬線等語甚詳（
    原審九十年六月二十日訊問筆錄），此外，並有高雄市政府警察局新興分局九十
    年六月二十日高市警新分刑字第七四九一號函附肇事現場圖一份、事故現場相片
    三張及被告事後至事故現場所拍攝之撞擊位置之相片四張附卷可憑。告訴人及被
    害人於車禍發生前係站在斑馬線第二、三格之間，應無足疑，而上開位置在機車
    待轉區旁，業經本院勘驗現場屬實，製有勘驗筆錄可稽，並有現場照片在卷可佐
    ，告訴人及被害人站立之位置並無不當，被告辯稱：告訴人及被害人站在距離第
    七格斑馬線約一公尺處之馬路上云云，核與事實不符，不足採信。況被告於警訊
    及偵查中均未以此為辯，嗣於本院審理中始以前揭情詞置辯，顯係事後避重就輕
    之詞，殊無可採。
(二)被告於肇事當時，係以時速約四十至五十公里之速度行駛，迭據被告供認明確，
    並經告訴人丙○○指訴甚詳，應為真實。證人即當時乘坐在被告機車後座之友人
    盧昶安於原審證稱：當時被告騎乘機車之車速約三十至四十公里云云，顯係迴護
    被告之詞，且與被告之供詞不符，不足採信。
(三)被害人因本件車禍事故受有頭部外傷（約十×七公分）、前胸部、腹部皮下溢血
    、前小腿溢血，經送醫急救後，仍因顱內出血傷重不治死亡，業經檢察官督同法
    醫師相驗屬實，製有勘驗筆錄、相驗屍體證明書、驗斷書在卷可稽，告訴人則受
    有左腓骨骨折、左膝挫傷及頸部扭傷之傷害，亦有高雄醫學院附設中和紀念醫院
    出具之診斷證明書一份在卷可佐。
(四)按在市區道路行車速度不得超過四十公里；又汽車行駛時，駕駛人應注意車前狀
    況，並隨時採取必要之安全措施。道路交通安全規則第九十三條第一項第一款、
    第九十四條第三項分別定有明文。被告考領有合格重型機車駕駛執照，有駕駛執
    照可參，其對於前開規定當知之甚明，且依當時之天候晴朗，有日間自然光線，
    路面乾燥、無缺陷、亦無障礙物，且視距良好，並無不能注意之情形，為被告自
    承不諱，且經告訴人指述甚明，被告竟疏未注意車前之行人狀態，且以時速約四
    十至五十公里之速度超速行駛，致發生本件車禍事故，被告顯有過失，且其過失
    行為與告訴人受傷、被害人死亡間，有相當因果關係。本件事證明確，被告犯行
    洵堪認定。
二、核被告乙○○所為，係犯刑法第二百七十六條第一項之過失致人於死罪，及同法
    第二百八十四條第一項前段之過失傷害罪。被告以一過失行為，分別致被害人死
    亡及告訴人受傷，係一行為觸犯數罪名之想像競合犯，應依刑法第五十五條規定
    ，從較重之刑法第二百七十六條第一項之過失致人於死罪處斷。被告於肇事後，
    先隨救護車陪同告訴人及被害人至醫院，再與告訴人及告訴人之友人高克華一同
    前往高雄市政府警察局新興分局前金派出所報案，由告訴人向警員李金麟陳述車
    禍經過，警員李金麟再向被告詢問肇事情形，被告當場向警員承認肇事等情，此
    經證人李金麟、高克華到庭證述明確，被告與告訴人一同前往警局，在警局時雖
    由告訴人先陳述車禍情形，再由警員詢問被告，然此僅為告訴人與被告陳述之先
    後順序而已，在被告及告訴人前往警局前，警察機關尚不知本件事故，被告與告
    訴人前往警局報案並接受裁判，係對於未發覺之犯罪自首而接受裁判，應依刑法
    第六十二條前段規定減輕其刑。
三、被告犯罪事證既明，原審法院予以論罪科刑，固非無據，惟查：原判決未認定被
    告超速行駛亦為肇事原因，尚有未洽。檢察官上訴意旨執此指摘原判決不當，為
    有理由，自應由本院撤銷改判。爰審酌被告因超速行駛，復未注意車前狀況，而
    撞及行人，並致告訴人受傷及被害人死亡，犯罪情節非輕，犯罪後飾詞卸責，態
    度欠佳，迄今未與被害人家屬及告訴人達成和解等一切情狀，量處如主文第二項
    所示之刑，以資警惕。
據上論斷，應依刑事訴訟法第三百六十九條第一項前段、第三百六十四條、第二百九
十九條第一項前段，刑法第二百七十六條第一項、第二百八十四條第一項前段、第五
十五條、第六十二條前段，罰金罰鍰提高標準條例第一條前段，判決如主文。
本案經檢察官林應華到庭執行職務。
中    華    民    國     九十一     年       四       月       十六     日
                              臺灣高等法院高雄分院刑事第六庭
                                  審判長法官  王憲義
                                        法官  張意聰
      法官  范惠瑩
右正本證明與原本無異。
不得上訴。
                                      書記官  馬蕙梅
中    華    民    國     九十一     年       四       月       十八     日
【附錄本案論罪科刑法條】
刑法第二百七十六條第一項：
因過失致人於死者，處二年以下有期徒刑、拘役或二千元以下罰金。
第二百八十四條第一項：
因過失傷害人者，處六月以下有期徒刑，拘役或五百元以下罰金。致重傷者，處一年
以下有期徒刑，拘役或五百元以下罰金。
                                                                   Ａ
